【裁判字號】    97,上易,606
【裁判日期】    970812
【裁判案由】    毀棄損壞
【裁判全文】
臺灣高等法院高雄分院刑事判決         97年度上易字第606號
上  訴  人
即  被  告  甲○
上列上訴人因毀棄損壞案件，不服臺灣高雄地方法院96年度易字
第2936號中華民國97年5 月21日第一審判決（起訴案號：臺灣高
雄地方法院檢察署96年度偵字第6699號），提起上訴，本院判決
如下：
     主  文
上訴駁回。
     事  實
一、甲○於民國（下同）95年7 、8 月間，基於毀損他人之物之
    犯意，在林萬吉向臺灣省高雄農田水利會所承租耕作，坐落
    高雄縣鳥松鄉○○段1 號土地上，以枯草堆置於林萬吉所種
    植4 、5 株蓮霧樹之樹根周圍，點火悶燒該蓮霧樹根，致使
    前揭所有蓮霧樹因而枯死，足生損害於林萬吉。
二、案經林萬吉訴請臺灣高雄地方法院檢察署檢察官聲請以簡易
    判決處刑，原審法院認不宜以簡易判決處刑改依通常程序審
    理判決。
     理  由
壹、證據能力部分：
一、按「被告以外之人於審判外之言詞或書面陳述，除法律有規
    定者外，不得作為證據。」刑事訴訟法第159 條第1 項固定
    有明文。惟按「被告以外之人於審判外之陳述，雖不符前4
    條之規定，而經當事人於審判程序同意作為證據，法院審酌
    該言詞陳述或書面陳述作成時之情況，認為適當者，亦得為
    證據。當事人、代理人或辯護人於法院調查證據時，知有第
    159 條第1 項不得為證據之情形，而未於言詞辯論終結前聲
    明異議者，視為有前項之同意。」刑事訴訟法第159 條之5
    亦規定甚明。本件告訴人林萬吉及證人林福慶於檢察事務官
    詢問中之供述，雖均屬被告以外之人於審判外之言詞或書面
    陳述，惟被告於本院調查證據時，知有上情而未於言詞辯論
    終結前聲明異議，本院審酌該等陳述係執法機關依法定程序
    詢問而做成，並無何違法不當之處，亦無不足採信之情況，
    認以之做為證據，應屬適當，該等陳述應有證據能力。
二、證人林福慶於偵訊中之證詞，亦屬被告以外之人於審判外之
    陳述，惟被告以外之人於偵查中向檢察官所為之陳述，除顯
    有不可信之情況者外，得為證據，刑事訴訟法第159 條之1
    第2 項定有明文。上開陳述均係在檢察官前所做成，並均有
    具結擔保其陳述之正確性，並無何顯不可信之情況，依前開
    法條意旨，自得做為證據。
三、卷附之高雄農田水利會徵收單係屬書證，現場照片係物證，
    並無傳聞法則之適用，且查無其他應排除證據之事由，自得
    做為證據。
貳、實體部分：
一、訊據上訴人即被告甲○（下稱被告甲○）矢口否認有何毀損
    之犯行，辯稱：伊並未點火悶燒蓮霧樹頭，亦燒毀告訴人林
    萬吉之蓮霧樹云云。
二、經查：證人林福慶於本院審理中證稱：「蓮霧樹有樹頭，被
    告在水溝旁邊除一些雜草並用一些垃圾燜燒」、「我是沒有
    看到他點火，但是有看到他添加燃料（雜草、垃圾）以燃燒
    樹頭」、「（在何時看到？）好久了，在我提出告訴之前1
    、2 個月」、「（看到他在燒樹頭時，有作何表示？）我跟
    他說這是水利地，但是是我父親承租，蓮霧樹也是我們種的
    ，我感覺他認為那是沒有人的地，他想使用。我有出示租單
    給他看。我想讓他知道那地有人租，可是沒有作用，他好像
    不怕」、「（他有何表示？）他一付要拿鋤頭跟人打架的樣
    子，所以我們才上法院」、「因為他整地也用到別處的土，
    好像跟那地方的人也打架。他一付無所謂的樣子，跟他講也
    沒有用」、「（他燒了多久？）他都清晨、黃昏去燒，旁邊
    工廠的人會跟我們講，我們再騎機車衝過去，我們剛到他就
    走了，我與他對面僅一次，差點起衝突，我與他談，他都一
    付無所謂的樣子」等語（見原審卷第38-39 頁），此外，復
    有告訴人於檢察官偵查中提出焦黑樹頭之照片、臺灣省高雄
    農田水利會徵收單等在卷可稽（見臺灣高雄地方法院檢察署
    他字卷第3 、7 頁），且經原審法院至現場勘驗，該地雖以
    雜草叢生，然仍留有焚燒後之焦黑痕跡，有勘驗筆錄及現場
    照片存卷可查，與證人林福慶之證述互核相符（見原審卷第
    29-30 頁），被告甲○毀損之犯行，應堪認定，其空言否認
    犯行，應係卸責之詞，不足採信。
三、核被告甲○所為，係犯刑法第354 條之毀損器物罪。
四、原審因認被告毀損之犯罪事證明確，而適用刑法第354 條之
    規定，審酌被告甲○焚燒他人蓮霧樹頭，損壞他人財產，行
    為自有可議，犯後否認犯行，態度不佳，及其犯罪之動機、
    目的手段等一切情狀，量處有期徒刑6 月，復敘明被告甲○
    犯罪時間在96年4 月24日前，亦無中華民96年罪犯減刑條例
    第3 條、第5 條所定不得減刑之情形，爰依該條例第2 條第
    1 項、第7 條之規定減刑2 分之1 為有期徒刑3 月，並審酌
    被告甲○犯罪之情狀等，其易科罰金之折算標準以新臺幣10
    00元折算1 日為適當，而依刑法第41條第1 項規定諭知易科
    罰金之折算標準；另敘明檢察官起訴如後所述罪嫌之犯罪不
    能證明，惟不另為無罪之諭知。經核原判決認事用法並無違
    誤，量刑亦稱允當。
五、被告甲○上訴意旨以：證人林福慶於原審法院並未證稱目睹
    被告點火，且告訴人林萬吉所種植之農作物對被告甲○而言
    亦無任何妨礙，被告甲○亦無必欲焚燒而後快之動機，原判
    決依林萬吉片面之指述及證人林福慶認定被告甲○犯罪顯有
    違誤云云，指摘原判決不當。惟案認定犯罪事實所憑之證據
    ，不以直接證據，間接證據亦包括在內（最高法院76年台上
    字第4986號判例參照），如前所述，證人林福慶已明確證稱
    ：被告在水溝旁邊除一些雜草並用一些垃圾燜燒蓮霧樹頭，
    而依告訴人於檢察官偵查中提出之照片確有遭悶燒成焦黑之
    蓮霧樹頭，是原判決認定被告甲○犯行並無採證違法之處，
    被告甲○執上開事由指摘原判決不當，為無理由，應予駁回
    。
六、公訴意旨另略以：被告甲○除事實欄所示之犯行外，另以相
    同方法在相同地點燒毀告訴人林萬吉之蓮霧樹頭7 、8 棵，
    因認被告涉犯刑法第354 條之毀損罪嫌。惟按犯罪事實應依
    證據認定之，無證據不得認定其犯罪事實，刑事訴訟法第15
    4 條第2 項定有明文。再按認定犯罪事實所憑之證據，雖不
    以直接證據為限，間接證據亦包括在內，然無論直接證據或
    間接證據，其為訴訟上之證明，須於通常一般之人均不致有
    所懷疑，而得確信其為真實之程度者，始得據為有罪之認定
    ，倘其證明尚未達此一程度，而有合理之懷疑存在而無從使
    事實審法院得有罪之確信時，即應由法院為諭知被告無罪之
    判決，此觀最高法院76年台上字第4986號判例自明。本件證
    人林福慶雖稱被告燒毀之樹頭約有12、13棵，然由照片所示
    焦黑之樹頭僅約4 、5 棵，且經原審至現場勘驗，系爭土地
    為一狹小之三角形土地，有空照圖附卷可按，是否能種下12
    、13棵蓮霧樹，實有可疑，是在照片所示之4 、5 棵樹頭外
    ，本件之證據不足證明被告確有為燒毀樹頭之犯行，此外，
    復查無其他證據足使本院形成被告曾為前開犯行之確信，揆
    諸首揭法條及判例意旨，本應為無罪之諭知，然此部分若成
    罪，與前開有罪部分為同一事實之單純一罪關係，爰不另為
    無罪之諭知，附此敘明。
據上論斷，應依刑事訴訟法第368條，判決如主文。
本案經檢察官陳國全到庭執行職務。
中    華    民    國    97    年    8     月    12    日
                  刑事第七庭    審判長法  官  莊飛宗
                                      法  官  邱明弘
                                      法  官  李嘉興
以上正本證明與原本無異。
不得上訴。
中    華    民    國    97    年    8     月    12    日
                                      書記官  郭榮芳
附錄本判決論罪科刑法條：
刑法第354 條毀棄、損壞前二條以外之他人之物或致令不堪用，
足以生損害於公眾或他人者，處2 年以下有期徒刑、拘役或5 百
元以下罰金。


司法院資訊處製作；財團法人民間司法改革基金會備份。
